【裁判字號】    97,訴,116
【裁判日期】    970529
【裁判案由】    侵權行為損害賠償
【裁判全文】
臺灣苗栗地方法院民事判決               97年度訴字第116號
原      告  臺灣桃園地方法院檢察署
法定代理人  丙○○
被      告  甲○○即乙○○之.
                        號
上列當事人間因請求侵權行為損害賠償事件，本院於民國97年5
月15日言詞辯論終結，判決如下：
    主  文
被告應於繼承訴外人乙○○之遺產範圍內給付原告新臺幣陸拾柒
萬柒仟伍佰拾陸元，及自民國九十七年三月一日起至清償日止
按週年利率百分之五計算之利息。
訴訟費用由被告負擔。
    事實及理由
壹、兩造之聲明及陳述要旨
一、原告方面
（一）陳述略以：被告為訴外人乙○○之子，乙○○於民國93年
      1 月30日，在桃園縣龜山鄉○○村○○○○街19號5 樓，殺
      害被害人陳綺翊後自殺身亡，經原告犯罪被害人審議補償
      委員會決定補償被害人之父、子、女共新臺幣（下同）67
      7,536 元，爰依犯罪被害人保護法第12條第1 、2 項規定
      ，向乙○○之繼承人即被告提出本件請求。
（二）聲明：如主文所示，並提出決定書、支出傳票、匯款單影
      本、戶籍謄本、民事裁定等件為證。
二、被告方面
（一）陳述略以：事過境遷，請原告減免請求。
（二）聲明：駁回原告之訴。
貳、本院向原告調閱93年度相字第292號相驗卷宗。
、得心證之理由
一、按：「國家於支付犯罪被害補償金後，於補償金額範圍內，
    對犯罪行為人或依法應負賠償責任之人有求償權（第1 項）
    。前項求償權，由支付補償金之地方法院或其分院檢察署行
    使。必要時，得報請上級法院檢察署指定其他地方法院或其
    分院檢察署為之（第2 項）」，犯罪被害人保護法第12條第
    1 、2 項定有明文。次按：「地方法院檢察署依犯罪被害人
    保護法第12條向法院起訴，對犯罪行為人或依法應負賠償責
    任之人行使求償權之情形，與於刑事訴訟程序中提起附帶民
    事訴訟之情形相同，普通法院民事庭自得逕行審理並判決，
    而不受刑事判決之拘束」（臺灣高等法院暨所屬法院91年法
    律座談會研討結果參照）。末按：「繼承人得限定以因繼承
    所得之遺產，償還被繼承人之債務」，「為限定之繼承者，
    其對於被繼承人之權利、義務，不因繼承而消滅」，民法第
    1154條第1、3項定有明文。
二、經查：
（一）原告主張之上開事實，均為被告所是認，並經原告提出決
      定書、支出傳票、匯款單影本、戶籍謄本、民事裁定等件
      為證，被告並到庭明確陳稱：父親當時是因錢、還有感情
      ，才會把阿姨陳綺翊殺掉，父親那時有留下遺書，要弟弟
      還有哥哥不要跟對方要錢，遺書如上開相驗卷宗第40頁影
      本，對原告主張有給陳綺翊家屬之金額，並無意見等語（
      見卷第51、52頁），故應堪信為真實。
（二）另本院依職權調取上開相驗卷宗，經法務部法醫研究所鑑
      定認被害人陳綺翊死因係「頸、胸多處穿刺切割傷、出血
      、休克死亡，他殺」（見該相驗卷第110 至115 頁鑑定書
      ），而在陳綺翊陳屍現場及凶刀所採集之血液，經內政部
      警政署刑事警察局鑑驗為乙○○之血液（見上開相驗卷第
      119 、120 頁鑑驗書），而乙○○為陳綺翊之同居人，最
      後目擊兩人坐在客廳均不說話等事實，為證人賴根弘、賴
      巧紜於偵查中證述明確（見上開相驗卷宗），被告之弟亦
      於93年1 月30日偵查中陳稱：今天11時左右，父親乙○○
      到伊做工之汽車修理廠找伊，拿日盛銀行存款簿及現金，
      要伊存入銀行，看到父親雙手有受傷，沒說是如何受傷，
      只說和阿姨已沒有在一起，伊問父親要去何處，父親說去
      散散心，父親離開5 分鐘打開存款簿，看見紙條，內容說
      要伊兄弟好好做事等語（見上開相驗卷第35頁），並有紙
      條影本1 件記載：「你們要好好振作做兄弟，好好手拉起
      來努力用功，一切都要商量，我的後事用減也沒錢，銀行
      也沒了，阿姨一切拿我四、五十萬也不用去拿」等語，附
      於上開相驗卷宗第40頁可證，以上證據互核相符，自應堪
      認乙○○確實故意殺害陳綺翊致死，是乙○○對陳綺翊之
      父、子、女負侵權行為損害賠償責任無訛。
（三）又乙○○因巴拉刈中毒呼吸衰竭死亡之事實，有竹東榮民
      醫院診斷證明書影本1 件附於上開相驗卷宗第39頁可稽，
      而被告為乙○○之繼承人，經臺灣新竹地方法院核准限定
      繼承之事實，亦有原告提出之裁定及本院依職權查詢之戶
      籍資料，分別附於本院97年度促字第1515號卷及本案卷第
      13頁可稽。
三、綜上所述，乙○○故意殺害被害人陳綺翊致死後自殺死亡，
    並經原告犯罪被害人審議補償委員會決定補償並業已支付被
    害人之父、子、女共677,536 元，而被告既為乙○○之限定
    繼承人，在繼承乙○○遺產範圍內，自應繼承乙○○對被害
    人父、子、女之損害賠償責任，則原告依犯罪被害人保護法
    第12條第1 、2 項規定提出本件訴訟，為有理由，應予准許
    。
肆、訴訟費用之負擔：民事訴訟法第78條。
中    華    民    國    97    年    5     月    29    日
                  民事庭法  官  伍偉華
以上正本係照原本作成。
如對本判決上訴，須於判決送達後20日內向本院提出上訴狀。
                        書記官  黎東成
中    華    民    國    97    年    5     月    29    日


司法院資訊處製作；財團法人民間司法改革基金會備份。
